【裁判字號】    99,交聲,289
【裁判日期】    990226
【裁判案由】    交管條例聲異
【裁判全文】
臺灣板橋地方法院交通事件裁定         99年度交聲字第289號
原處分機關  交通部公路總局臺北區監理所板橋監理站
異  議  人
即受處分人  乙○○
上列受處分人因違反道路交通管理處罰條例案件，對於交通部公
路總局臺北區監理所板橋監理站民國99年1 月4日板監裁字第裁
41-C00000000號所為之裁決處分（原舉發案號：臺北縣政府警察
局警交大字第C00000000號），聲明異議，本院裁定如下：
    主  文
原處分撤銷。
乙○○不罰。
    理  由
一、原處分意旨略以：異議人即受處分人乙○○於民國98年2 月
    23日12時56分許，騎乘車牌號碼NV3-972 號重型機車，行經
    臺北縣板橋市○○路、萬板路口，因未依規定兩段式左轉，
    經警依法當場掣單舉發違規，爰依道路交通管理處罰條例第
    48條第1 項第2 款之規定，裁處異議人：「罰鍰新臺幣（下
    同）1800元，並依同條例第63條第1 項規定記違規點數1點
    」。
二、聲明異議意旨略以：異議人當時係直行於莊敬路上，並非由
    萬板路左轉莊敬路，舉發員警以該路口交叉處有一倒ㄑ字型
    彎角便認定該處需兩段式左轉，實過於牽強，依異議人所提
    供照片一所示，莊敬路路口處設有機慢車可直接續行莊敬路
    之告示牌，再依照片二所示，莊敬路與萬板路交叉路口處設
    有莊敬路專用號誌燈，紅綠燈燈號有得左轉之標示，內線車
    道亦無警方所指之禁行機車標線，是在此情況下，異議人遵
    行交通號誌指示，直行於莊敬路上並無違誤，員警強引萬板
    路上之兩段式左轉告示牌予莊敬路上之直行車使用，實屬無
    據，爰依法聲明異議，請求撤銷原處分等語。
三、按汽車駕駛人轉彎時，有下列情形之一者，處600 元以上18
    00元以下罰鍰：... 二、不依標誌、標線、號誌指示。此為
    道路交通管理處罰條例第48條第1 項第2 款所明定。異議人
    堅詞否認有任何不按標誌、標線或號誌指示行駛之行為，並
    以前揭情詞置辯。經查：
  (一)觀諸臺北縣政府警察海山分局答覆本件異議人申訴之函覆固
    載稱：員警於98年2 月23日在板橋市○○○○○路口執行勤
    務時，見異議人駕駛車牌號碼NV3-972 號重型機車，由萬板
    路左轉莊敬路，遂予以攔停並舉發，因萬板、莊敬路口設置
    有兩段式左轉之標誌、標線，且萬板路內側車道繪有禁行機
    車標線，依道路交通安全規則第99條第2 項規定，機器腳踏
    車行駛至路口，其轉彎應依標誌或標線之規定行駛，異議人
    由萬板路直接左轉莊敬路已違上述規定，員警始予以舉發等
    語，有該局98年3 月20日書函1 份附卷可考（見本院卷第12
    頁），惟就此質諸本件舉發員警甲○○於本院調查中到庭證
    稱：異議人之行車路線是從異議人所繪製之現場圖（下稱現
    場圖）下方莊敬路行駛，行經萬板路與莊敬路口後，往上方
    莊敬路的方向繼續行駛等語明確（見本院卷第23頁背面），
    並有其當庭標示異議人行車路線之現場圖1 紙在卷可參（見
    本院卷第9 頁），足徵異議人辯稱：伊當時係直行於莊敬路
    上，並非由萬板路左轉莊敬路等語，尚非子虛，舉發機關前
    開書函所載實有未予查明之誤會。
  (二)證人甲○○雖又證稱：機車從莊敬路上出來行經萬板路，就
    要看萬板路上的標誌（如卷附第11頁照片上標示C 部分所示
    ），故需二段式左轉，之前伊等有遇到相同案例，經詢問號
    誌繪製之相關單位，亦答覆稱機車從莊敬路出來行經萬板路
    ，就要看萬板路之標誌。伊在站立取締之地方，因見上開機
    車需二段式左轉之標誌，才依法為本件之取締等語（見本院
    卷第24頁），然查，該處路口並非十字交叉路口，乃因該路
    口中央設置有約3 公尺長之分隔島，故由莊敬路行經萬板路
    時並無法直行，而需右轉短暫行駛於萬板路上後，再左轉續
    行莊敬路，又該路口設有2 組不同號誌管制車輛通行，分別
    供萬板路及莊敬路二不同方向行駛之汽機車依指示遵行等情
    ，可觀諸卷附現場照片2 紙及臺北縣政府警察局海山分局之
    前開書函即明（見本院卷第10至12頁），是該路口既設有2
    組交通號誌，自莊敬路行駛而來之汽機車自應依現場標明有
    「莊敬路專用號誌」之指示行駛（即如卷附第11頁照片上標
    示A 或B 部分所示），始為合理，否則豈有在該路口分別設
    置2 組交通號誌之必要，況參諸現場照片所示該路口交通號
    誌設置之情形以觀（見本院卷第10頁），可見依異議人行車
    之方向，在進入該路口前，莊敬路之路旁即設置有「機慢車
    可直接續行莊敬路」之標誌，益徵異議人辯稱：伊係遵行該
    路口交通標誌之指示，直接續行於莊敬路上等語，應屬有據
    ，是認證人甲○○證稱：機車從莊敬路出來行經萬板路，就
    要看萬板路之標誌，故需為兩段式左轉等語，容有誤會。從
    而，本件並無證據資料顯示異議人於前開時地確有不按標誌
    、標線或號誌行駛之違規行為，異議人上開所辯，應堪採信
    。
四、綜上所述，原處分機關所認定異議人有前開違反道路交通管
    理處罰條例之違規事實，既有前開違誤，原處分機關遽對異
    議人為前開裁決，即難認為允當，是異議人之異議為有理由
    ，應由本院將原處分撤銷，改諭知異議人不罰，以資適法。
五、據上論斷，應依道路交通案件處理辦法第20條前段，裁定如
    主文。
中    華    民    國    99    年    2     月    26    日
                  交通法庭  法  官   鄭凱文
以上正本證明與原本無異。
如不服本裁定，應於送達後5日內，向本院提出抗告狀。
                            書記官   陳筱惠
中    華    民    國    99    年    2     月    26    日

司法院資訊處製作；財團法人民間司法改革基金會備份。
